臺灣高等法院高雄分院民事判決　　　　100年度勞上易字第6號
上　訴　人　安賜實業有限公司
法定代理人　張鈗彬
訴訟代理人　李淑欣律師
被 上 訴人　曾長成
訴訟代理人　郭憲文律師
複 代 理人　黃奉彬律師
上列當事人間請求給付退休金事件，上訴人對於中華民國100 年
1 月14日臺灣高雄地方法院99年度勞訴字第68號第一審判決提起
上訴，被上訴人並為訴之減縮，本院於100 年8 月10日言詞辯論
終結，判決如下：
    主  文
上訴駁回。
原判決命上訴人給付之利息減縮自九十九年七月十六日起至清償
日止，按年息百分之五計算之利息。
第二審訴訟費用由上訴人負擔。
    事實及理由
一、被上訴人起訴主張：被上訴人自民國73年2 月起受僱於上訴
    人，其間曾於83年8 月離職，旋於同年12月3 日起復職。嗣
    再於99年1 月18日離職，年資已逾15年，且被上訴人係民國
    ○○年○○月○○日生而已年滿55歲，符合退休資格，自得申請退
    休，然上訴人否認有給付退休金義務。經高雄市政府勞工局
    勞資爭議調解委員會調解後，上訴人業於99年6 月15日同意
    被上訴人退休。被上訴人於退休前6 個月之平均工資為新臺
    幣（下同）35167 元，勞保舊制工作年資為10年6 月27天，
    共為22個基數，得請領之退休金773674元，惟上訴人仍拒絕
    給付。爰依勞動基準法（下稱勞基法）第55條規定，請求上
    訴人給付退休金，及自上訴人同意被上訴人退休翌日起算之
    法定遲延利息。並聲明求為：(一)上訴人應給付被上訴人7736
    74元，及自99年6 月16日起至清償日止，按年息百分之五計
    算之利息。(二)願供擔保，請准宣告假執行。
二、上訴人則以：上訴人為小型企業，實無餘力支付龐大員工退
    休金。故於被上訴人任職時，上訴人即已表示無法給付退休
    金，但會盡量爭取員工加班機會，被上訴人亦表示同意，且
    於94年間勞工退休新制施行時，上訴人於同年6 月21日召開
    員工會議，經所有員工一致確認不請求舊制退休金。被上訴
    人已同意放棄請領舊制退休金，上訴人自無給付義務。縱認
    上訴人有給付義務，惟被上訴人薪資表所列之不休假津貼、
    專業津貼、領導津貼、生產獎金、颱風津貼均非屬經常性給
    與，且津貼金額每月亦不相同，非屬勞基法所規定之工資，
    被上訴人退休前之每月平均工資應僅為15800 元等語，資為
    抗辯，並答辯聲明：(一)被上訴人之訴及假執行之聲請均駁回
    。(二)如受不利判決，願供擔保，請准宣告免為假執行。
三、本件原審對於被上訴人之請求，判決：(一)上訴人應給付被上
    訴人773674元，及自99年6 月16日起至清償日止，按年息百
    分之五計算之利息。(二)訴訟費用由上訴人負擔。(三)上開判決
    於被上訴人以260000元為上訴人供擔保後，得假執行；但上
    訴人以773674元為被上訴人預供擔保後，得免為假執行。上
    訴人聲明不服，上訴聲明求為判決：(一)原判決不利於上訴人
    部分廢棄。(二)上開廢棄部分，被上訴人在第一審之訴及假執
    行之聲請駁回。(三)第一、二審訴訟費用由被上訴人負擔。被
    上訴人則答辯聲明：(一)上訴駁回。(二)利息減縮自99年7 月16
    日起至清償日止，按年息百分之五計算之利息。(三)第二審訴
    訟費用由上訴人負擔。
四、兩造不爭執之事項如下，並有勞工保險被保險人投保資料表
    、各類所得扣繳暨免扣繳憑單、98年度綜合所得稅各類所得
    清單、被上訴人身分證、勞資爭議協調申請書、調解記錄影
    本附卷可稽，堪予採信：
  (一)被上訴人自73年2 月起受僱於上訴人，其間曾於83年8 月離
    職，旋於同年12月3 日起復職，嗣再於99年1 月18日離職，
    年資已逾15年，且被上訴人係民國○○年○○月○○日生而已滿55
    歲，符合自請退休資格。
  (二)兩造經高雄市政府勞工局勞資調解委員會調解。上訴人於99
    年6月15日同意被上訴人申請退休。
  (三)如果被上訴人得請求舊制退休金，兩造同意以22個基數計算
    退休金，其金額為773674元。
五、兩造爭執之事項為：被上訴人請求給付退休金，有無理由？
  (一)按勞工有工作15年以上，年滿55歲者，得自請退休。勞基法
    第53條第1 款定有明文。又按雇主應自本條例（即勞工退休
    金條例）公布後至施行前1 日之期間內，就本條例之勞工退
    休金制度及勞動基準法之退休金規定，以書面徵詢勞工之選
    擇；勞工屆期未選擇者，自本條例施行之日起繼續適用勞動
    基準法之退休金規定。再按本條例施行前已適用勞動基準法
    之勞工，於本條例施行後，仍服務於同一事業而選擇適用本
    條例之退休金制度者，其適用本條例前之工作年資應予保留
    。前項保留之工作年資，於勞動契約依勞動基準法第11條、
    第13條但書、第14條、第20條、第53條、第54條或職業災害
    勞工保護法第23條、第24條規定終止時，雇主應依各法規定
    ，以契約終止時之平均工資，計給該保留年資之資遣費或退
    休金，並於終止勞動契約後30日內發給。勞工退休金條例第
    9 條第1 項、第11條第1 項、第2 項亦分別規定綦詳。是雇
    主應自勞工退休金條例93年6 月30日公布後至94年7 月1 日
    施行前，以書面徵詢勞工選擇適用依勞基法之退休金規定（
    即舊制），或依勞工退休金條例之退休金規定（即新制）。
    如勞工退休金條例施行前已適用勞基法之勞工，於該條例施
    行後，仍服務於同一事業單位而選擇適用新制者，其適用該
    條例前之工作年資應予保留，雇主應依該條例第11條第2 項
    規定給付該保留年資之資遣費或退休金，並於終止勞動契約
    後30日內發給，應無疑義。
  (二)查被上訴人係民國○○年○○月○○日生，自73年2 月起受僱於上
    訴人，其間雖曾於83年8 月離職，惟旋於同年12月3 日起復
    職，嗣再於99年1 月18日離職。被上訴人已工作15年以上，
    且已年滿55歲，符合自請退休資格，兩造經高雄市政府勞工
    局勞資調解委員會調解，上訴人於99年6 月15日同意被上訴
    人申請退休等事實，有被上訴人身分證、勞資爭議協調申請
    書、高雄市政府勞資爭議調解記錄、勞工保險被保險人投保
    資料表影本附卷可資佐證（見原審卷第5 頁、第8 頁、第9
    頁、第12頁、第15頁），並為兩造所不爭執。被上訴人係選
    擇適用新制之退休金規定（見本院卷第32頁、第51頁），揆
    諸上開說明，其於勞工退休金條例94年7 月1 日施行前之工
    作年資「應」予保留，雇主即上訴人「應」依該條例第11條
    第2 項規定給付該保留年資之退休金，並於終止勞動契約後
    30日內發給。從而被上訴人請求上訴人給付退休金，即為有
    理由。
  (三)上訴人雖抗辯：於被上訴人任職時，上訴人即已表示無法給
    付退休金，被上訴人已表示同意。且上訴人於94年6 月21日
    召開員工會議，被上訴人亦同意放棄請領舊制退休金等語，
    並提出94年6 月21日工場日誌（見原審卷第35頁、第36頁）
    為證。然為被上訴人所否認。查上開工場日誌僅記載：「完
    成員工勞退新制意願諮詢」等語。又依上訴人所舉證人即於
    94年6 月21日參與該員工會議之勞工廖本傑於本院到庭證稱
    ：「（你進到上訴人公司時，上訴人公司有無提到退休金的
    問題？）沒有提到退休金問題，而且我也沒有問。」「〔你
    知道他（即被上訴人）有要放棄之前（即舊制部分）的退休
    金嗎？〕沒有聽他講」、「〔當時（即員工會議時）有放棄
    之前退休金請求？〕新制如何規定就如何走。」、「（有人
    明確說要放棄舊制權利？）我們是簽名要採新制。」、「（
    有人明確說要將舊制年資全部放棄而簽名？）簽名新制而已
    。」等語（見本院卷第32頁至第34頁）。又退休金為勞工退
    休後之生活憑依，被上訴人如有自願放棄之事實，上訴人實
    無要求被上訴人以書面承諾之理，是上訴人前揭抗辯，應不
    足採信。至於上訴人另舉證人即其負責人張鈗彬之外甥王巧
    龍雖於本院陳述：伊係85、86年間到上訴人公司任職，於應
    徵當時，伊及上訴人均未提退休金之事，於94年6 月21日開
    員工會議時，選新制的勞工就放棄舊制之退休金，但伊對舊
    制退休金如何規定並不清楚，員工會議時，是選擇新制的人
    才去簽名，且對舊制年資之計算有問題者，再跟上訴人公司
    反應等語，然對於被上訴人事後有無向上訴人反應舊制年資
    之計算，及被上訴人是否確已放棄舊制年資並未明確證述，
    參以證人王巧龍係上訴人公司負責人張鈗彬之外甥，其所為
    證詞，亦難期無偏頗之虞等情，是證人王巧龍之上開證詞尚
    難採為上訴人有利之證據。
  (四)綜上，被上訴人請求上訴人給付退休金，為有理由，業如前
    述。又被上訴人如得請求舊制退休金，兩造同意以22個基數
    計算退休金，其金額為773674元等情，亦為兩造所不爭執，
    是被上訴人請求上訴人給付退休金773674元及自99年7 月16
    日（即終止勞動契約後滿30日之翌日）起至清償日止，按年
    息百分之五計算之利息，即為有理由，應予准許。
六、綜上所述，被上訴人依勞基法第55條規定，請求上訴人給付
    退休金773674元，及自99年7 月16日起至清償日止，按年息
    百分之五計算之利息，為有理由，應予准許。原審就此部分
    為被上訴人勝訴之判決，並依兩造之聲請，分別酌定相當擔
    保金額，併予宣告假執行及免為假執行，經核尚無不合。上
    訴意旨指摘原判決此部分不當，求予廢棄改判，即為無理由
    ，應予駁回。
七、本件事證已臻明確，兩造其餘攻擊防禦方法，核與判決之結
    果無影響，爰不一一論述。
八、據上論結，本件上訴為無理由，依民事訴訟法第449 條第1
    項、第78條並依被上訴人於本院減縮之聲明，判決如主文。
中    華    民    國  100     年    8     月    24    日
                              勞工法庭
                                  審判長法官  張國彬
                                  法      官  鄭月霞
                                  法      官  吳登輝
以上正本證明與原本無異。
本件不得上訴。
中    華    民    國   100    年    8     月    25    日
                                  書  記  官  廖素珍